臺灣苗栗地方法院刑事裁定
111年度聲字第442號
聲明異議人
即  受刑人  連文勲




上列聲明異議人即受刑人對於臺灣苗栗地方檢察署111年度執字
第838號執行案件聲明異議，本院裁定如下：
    主  文
聲明異議駁回。 　　　　　　　　　　　
    理  由
一、聲明異議意旨略以：聲明異議人即受刑人連文勲（下稱受刑
    人）需照顧高齡91歲之母親，且受刑人尚有2個小孩，如受
    刑人入監服刑，家庭照顧、經濟收入之重擔將落在其配偶一
    人身上，又受刑人左肩傷勢未癒，復有幽閉恐懼症，如入監
    執行身體恐有不適，是本件應准予易科罰金等語。 
二、受刑人或其法定代理人或配偶以檢察官執行之指揮為不當者
    ，得向諭知該裁判之法院聲明異議；聲明異議，應以書狀為
    之；法院應就異議之聲明裁定之，刑事訴訟法第484 條、第
    485 條第1 項及第486 條分別定有明文。次按有期徒刑或拘
    役得易科罰金之案件，法院所諭知者，僅易科罰金折算之標
    準，至於是否准予易科罰金，則賦予執行檢察官視個案具體
    情形裁量之權限；易言之，執行檢察官就受刑人是否確因易
    科罰金，有難收矯正之效，或難以維持法秩序之情事，有判
    斷之權限，法院僅得審查檢察官為刑法第41條第1 項之裁量
    時，其判斷之程序有無違背法令、事實認定有無錯誤、其審
    認之事實與刑法第41條第1 項之裁量要件有無合理關連、有
    無逾越或超過法律規定之範圍等問題，除有必要時法院於裁
    定內同時諭知准予易科罰金（參司法院釋字第245 號解釋）
    外，原則上不宜自行代替檢察官判斷受刑人是否有上開情事
    ，即僅於檢察官上開裁量權之行使，有前述未依法定程序進
    行裁量，超越法律授權裁量範圍等情事，法院始有介入審查
    之必要（最高法院99年度台抗字第899號裁定意旨參照）。
三、經查：
（一）受刑人先後①於民國89年間，因酒後駕車之公共危險案件
      ，經臺灣新竹地方法院以89年度竹交簡字第648號判決判
      處罰金2萬元，如易服勞役以300元折算1日確定；②於103
      年間，因酒後駕車之公共危險案件，經本院以103年度苗
      交簡字第762號判決判處有期徒刑4月，如易科罰金，以新
      臺幣（下同）1,000元折算1日確定；③於110年間，因酒後
      駕車之公共危險案件，經本院以110年度苗交簡字第813號
      判決判處有期徒刑4月，併科罰金1萬元，有期徒刑如易科
      罰金，罰金如易服勞役，均以1,000元折算壹日，嗣受刑
      人收受執行傳票後，自行到案聲請易科罰金，經臺灣苗栗
      地方檢察署（下稱苗栗地檢署）檢察官駁回其聲請等情，
      經本院依職權調取苗栗地檢署111年度執字第838號、111
      年度執聲他字第176號執行卷核閱無誤，先予敘明。
（二）本件檢察官駁回受刑人聲請易科罰金之理由係以：「本案
      經審酌臺端前分別於89、103年已2次犯酒後駕車公共危險
      罪，而經罰金及易科罰金執行完畢，詎仍不知悔改，即再
      於110年12月7日飲用啤酒後駕駛自用小客貨車上路，查獲
      時吐氣酒精濃度值高達每公升0.48毫克，而再犯本件相同
      性質之酒後駕車犯公共危險罪，可見易科罰金並不足以使
      臺端心生警惕，顯見漠視法律之規範，罔顧公眾之安全，
      為落實刑罰之教化作用，以收矯正之效，並為避免無辜用
      路人遭受受刑人日後可能一再出現的酒後駕車高度危險性
      產生的碰撞而受傷或死亡，希望使臺端能因為本件有期徒
      刑之執行經驗而知所警惕，促使不再犯，及保護臺端生命
      於在監期間不會受到自身酒駕上路的危害，進而保護其他
      用路人的生命、身體，確有令入監執行之必要，另併參酌
      臺灣高等檢察署111年2月23日檢執甲字第11100017350號
      函所定酒後駕車之累犯案件易科罰金標準，認如不予發監
      執行所宣告之刑，顯難以收矯正之效，且難以維持法秩序
      ，爰依刑法第41條第1項但書規定，本件不准易科罰金。
      」等語，有苗栗地檢署111年4月21日苗檢松庚111執聲他1
      76字第1119009843號函（稿）附卷可稽，上開不准易科罰
      金之理由核與臺灣高等檢察署前揭函文中所稱「酒駕犯罪
      經查獲三犯（含）以上者，應予審酌是否屬刑法第41條第
      1項但書所定『難收矯正之效或難以維持法秩序』之情形，
      而不准易科罰金」之審核標準相當，尚無裁量逾越或濫用
      之情事，據為判斷之基礎事實即受刑人因公共危險案件分
      別經科刑及執行之情形亦無認定錯誤，且所審認之事實核
      與刑法第41條第1項之裁量要件有合理關連，難認有裁量
      違法或不當之情形。
（三）觀諸受刑人之前案判決，受刑人於89年間初犯酒後駕車之
      公共危險案件時，即已因不勝酒力，於行駛國道途中自撞
      路邊護欄後再碰撞同向他人所駕自用小客車，造成2輛車
      毀損之行車事故，於103年間二度犯酒後駕車之公共危險
      案件時，亦於酒駕途中與他人所騎乘機車發生碰撞，造成
      無辜用路人受傷，詎受刑人明知其先前酒駕案件均已發生
      交通事故，對其他用路人之身體安全構成實質危害，仍不
      知警惕悔改，第三度違犯酒後駕車之公共危險罪，顯見其
      對罰金刑之感應力極為薄弱，有施以自由刑之必要。是執
      行檢察官本於法律所賦予指揮刑罰執行職權之行使，駁回
      受刑人易科罰金之聲請，經核與刑法第41條第1項但書之
      立法意旨、目的無違，難謂有逾越法律授權或專斷等濫用
      權力之情事。
（四）聲明異議意旨雖謂：受刑人需照顧高齡91歲之母親，且尚
      有2個小孩，如受刑人入監服刑，家庭照顧、經濟收入之
      重擔將落在其配偶一人身上，又受刑人左肩傷勢未癒，復
      有幽閉恐懼症，如入監執行身體恐有不適等語。然縱令所
      述不虛，而非無值得同情之處，惟受刑人之家庭生活及工
      作因入監執行而受限制，乃國家刑罰權行使之必然結果，
      尚不得執此反指檢察官令其入監之執行指揮不當，且本案
      執行檢察官已綜合考量受刑人之犯罪手段、情節、犯行對
      社會公益危害之程度等情狀，認非予發監執行，難收矯治
      之效，此係執行檢察官本於法律所賦予指揮刑罰執行職權
      之適法行使，及對具體個案所為之判斷，難謂有何逾越法
      律授權或專斷等濫用權力情事，尚難僅因受刑人之家庭、
      生活處境或健康狀況值得同情，即認應准以易科罰金。
（五）綜上，本件執行檢察官駁回受刑人易科罰金之聲請，尚無
      裁量瑕疵可言，其執行之指揮自無不當，受刑人聲明異議
      為無理由，應予駁回。
四、依刑事訴訟法第486條，裁定如主文。 
中　　華　　民　　國　　111 　年　　5 　　月　　25　　日
                  刑事第二庭  法　官　林信宇
以上正本證明與原本無異。
如不服本裁定，應於裁定送達後5日內向本院提出抗告狀。
                              書記官  林佩萱
中　　華　　民　　國　　111 　年　　5 　　月　　25　　日